最高法院民事裁定　　　　　　　　　111年度台簡抗字第133號
再 抗告 人　鄒○○
代　理　人　張洛洋律師
上列再抗告人因與陳○○間聲請酌定未成年子女權利義務行使負
擔等事件，對於中華民國111年2月10日臺灣士林地方法院裁定（
110年度家親聲抗字第55號、第56號） ，提起再抗告，本院裁定
如下：
    主  文
原裁定廢棄，應由臺灣士林地方法院更為裁定。
    理  由
本件相對人陳○○向臺灣士林地方法院（下稱士林地院）起訴，
請求准伊與再抗告人離婚，併酌定兩造所生未成年子女鄒○甲、
鄒○乙（下稱鄒○甲等 2人）權利義務之行使負擔及給付子女扶
養費，再抗告人反請求准伊與相對人離婚及反聲請酌定未成年子
女權利義務之行使負擔並給付子女扶養費。嗣兩造和解同意離婚
，其餘部分經士林地院以 110年度家親聲字第35號、第37號裁定
對於鄒○甲等 2人權利義務之行使負擔由相對人單獨任之，並定
再抗告人會面交往之方式及期間，及命再抗告人給付子女扶養費
。再抗告人不服，對之提起抗告，原法院以：參酌兩造陳述及社
會福利機構訪視報告，相對人為鄒○甲等 2人之主要照顧者，因
鄒○甲等 2人目睹再抗告人之家暴行為，其為保護子女安全，方
攜子返回娘家居住，非以不當方法塑造其為主要照顧者之現狀，
其並與鄒○甲等 2人建立相當依附關係，宜維持現狀由相對人單
獨照顧；再抗告人之家暴行為不利子女身心成長，且於兩造分居
後未給付子女扶養費，未盡保護教養之責；鄒○甲於社工訪視時
表達與相對人同住之意願，應予尊重；相對人已依兩造就子女會
面交往暫時處分所成立之調解內容，履行再抗告人與未成年子女
之會面交往，並無不符善意父母原則，依子女最佳利益之考量，
應由相對人單獨任親權人，再抗告人並得與鄒○甲等 2人會面交
往及給付扶養費。爰維持士林地院所為裁定，駁回再抗告人之抗
告。
按尊重未成年子女人格獨立與主體性，為憲法保障未成年子女身
心健全發展之重要內涵，因此，於有關定對於未成年子女權利義
務之行使負擔之家事非訟程序，應基於尊重未成年子女程序主體
性，使未成年子女有陳述意見之機會，此不但為憲法所保障審酌
未成年子女最佳利益之正當法律程序，且已為我國現行法律所普
遍採行。法院使未成年子女陳述意見時，應依其年齡及識別能力
等身心狀況，於法庭內、外，以適當方式，曉諭裁判結果之影響
，使其有表達意願或陳述意見之機會；必要時，得請兒童及少年
心理或其他專業人士協助。申言之，有關定對於未成年子女權利
義務之行使負擔之家事非訟程序，只須未成年子女有表達意見之
能力，客觀上亦有向法院表達意見之可能，法院即應使其有表達
之機會，俾其意見有受法院審酌之機會（見憲法法庭 111年憲判
字第8號判決）。原法院維持士林地院所為定鄒○甲等2人權利義
務之行使負擔由相對人單獨任之，及定再抗告人與鄒○甲等 2人
會面交往之方式及期間，並給付子女扶養費之裁定，未依上開憲
法法庭判決意旨使鄒○甲等 2人有表達意願或陳述意見之機會，
復未敘明其不使渠等表達意願或陳述意見之理由，逕為裁定，自
有違上開憲法法庭判決意旨，無從維持。又給付扶養費為對於未
成年子女權利義務行使負擔之內容及方法之一部，自應併予廢棄
發回。再抗告意旨，指摘原裁定適用法規顯有錯誤，聲明廢棄，
非無理由。
據上論結，本件再抗告為有理由。依家事事件法第97條，非訟事
件法第46條，民事訴訟法第495條之1第2項、第477條第1 項、第
478條第2項，裁定如主文。
中    華    民    國   111    年    9     月    29    日
                      最高法院民事第一庭
                          審判長法官  陳  國  禎  
                                法官  鄭  純  惠  
                                法官  李  瑜  娟  
                                法官  賴  惠  慈  
                                法官  邱  景  芬  
本件正本證明與原本無異
                                      書  記  官
中    華    民    國   111    年    10    月    4     日